【裁判字號】    95,訴,373
【裁判日期】    950530
【裁判案由】    洗錢防制法
【裁判全文】
臺灣士林地方法院刑事判決               95年度訴字第373號
公  訴  人  臺灣士林地方法院檢察署檢察官
被      告  丙○○
上列被告因洗錢防制法案件，經檢察官提起公訴（94年度偵字第
10564 號、95年度偵字第3649號），被告於本院準備程序中就被
訴之事實為有罪之陳述，經本院合議庭裁定改由受命法官獨任依
簡式審判程序審理並判決如下：
    主  文
丙○○連續幫助掩飾因自己重大犯罪所得財物，處有期徒刑伍月
，如易科罰金，以參佰元折算壹日。所得財物新臺幣玖仟元沒收
，如全部或一部不能沒收時，以其財產抵償之。
    事  實
一、丙○○於民國94年6月間透過報紙廣告得知可藉由出售自己
    名義之存摺及提款卡得款花用後，明知將帳戶提供不相識之
    人，可能幫助犯罪集團掩飾重大犯罪所得財物，且一般民眾
    前往金融機構申辦帳戶並無任何特殊之限制，倘為合法收入
    ，本可自行開設帳戶使用，且依一般生活經驗，可得預見收
    購存摺使用之人，可能將之作為不法收取他人受騙款項之用
    ，竟基於幫助洗錢之概括犯意，於附表1 所列時間，前往附
    表1 所列之金融機構開設存款帳戶後，以每本新臺幣（下同
    ）3000元之價格，於94年6 下旬起至7 月初間，在臺北市○○○○路交流道附近之7 －11便利商店門口前，將附表1 所
    示之存款帳戶，連續分3 次，每次均將各該存款帳戶之存摺
    、金融卡、提款卡密碼、語音查詢密碼及印章交給年籍不詳
    之陳姓男子供常業詐欺集團使用，丙○○則獲取9000元之報
    酬（原起訴書附表1 所載丙○○在寶華商業銀行、日盛商業
    銀行信義分行、華泰商業銀行信義分行，所開立之3 個帳戶
    部份，業據實行公訴檢察官減縮刪除）。嗣該詐騙集團連續
    於附表2 所列時間，向附表2 所列之人詐得附表所列款項，
    該詐騙集團並立即將款項提領一空，以此詐騙方式為常業，
    丙○○則以提供存款帳戶之方式，幫助該詐騙集團掩飾常業
    詐欺犯罪所得。
二、案經臺北縣政府警察局汐止分局報告及屏東縣警察局屏東分
    局報告臺灣屏東地方法院檢察署呈請臺灣高等法院檢察署令
    轉臺灣士林地方法院檢察署檢察官偵查起訴。
    理  由
一、訊據被告丙○○對於因看見報紙分類廣告，知可藉由出售金
    融機構帳戶換取現金使用，且能預見其提供帳戶予不相識之
    人使用，可能幫助不詳之人以該帳戶掩飾其自己重大犯罪所
    得財物供為洗錢之用，竟仍不違其本意，基於幫助洗錢犯意
    ，將其於附表1 所示之金融機構所開立帳戶之存摺、印鑑章
    、提款卡，提款卡密碼、語音密碼等物於94年6 月下旬起至
    7 月初間，在臺北市○○○○路交流道附近之7 －11便利商
    店門口前，以每本3000元之代價出售予姓名年籍不詳之成年
    陳姓男子之情，坦承不諱，而犯罪集團利用上開銀行帳戶掩
    飾犯罪所得財物，並經被害人丁○○、乙○○、甲○、戊○○於警詢時指訴甚詳，此外復有被告在臺北國際商業銀行汐
    止樟樹分行、玉山銀行敦南分行及中華郵政汐止社后郵局等
    金融機構之存款戶約定書、開戶人基本資料、立帳申請書、
    客戶歷史交易查詢單、財團法人金融聯合徵信中心通報案件
    紀錄資訊等附於偵查卷可稽，事證明確。
二、按金融存款帳戶，事關存戶個人財產權益之保障，與存戶之
    印鑑章結合，其專屬性、私密性更形提高，一般人亦均有應
    妥為保管存摺、印鑑章，以防止存摺、印鑑章被他人冒用之
    認識，縱有特殊情況偶有將存摺、印鑑章交付他人之需，亦
    必深入瞭解其用途後再行提供以使用，恆係吾人日常生活經
    驗與事理；且金融帳戶為個人理財之工具，申請開設金融帳
    戶並無任何特殊之限制，一般民眾皆可以存入最低開戶金額
    之方式申請開戶，一個人可以在不同之金融機構申請多數之
    存款帳戶使用，並無何困難，此乃眾所週知之事實。則依一
    般人之社會生活經驗，苟見非親非故之人不以自己名義申請
    開戶，反而以出價收購或租用之方式向他人蒐集金融機構帳
    戶供己使用，衡情對收購者將所收購之帳戶用於掩飾犯罪所
    得乙節當有預見。況觀諸現今社會上，詐騙集團收購人頭帳
    戶，持以作為信貸、手機簡訊詐欺之事，常有所聞，出賣或
    出借帳戶予非親非故之人，受讓人係為謀非正當資金進出，
    而隱瞞其資金流程及行為人身份曝光之不法使用，幾乎已成
    為人盡皆知之犯罪手法等情，益當信而有徵。本件被告丙○○明知將存摺、印鑑章、提款卡、提款卡密碼、語音轉帳密
    碼等有關個人財產、身分之物品，淪落於不明人士手中，極
    易被利用為與財產有關之犯罪工具；而與被告身分上不具密
    切關係之人，竟願以不相當之對價3000元，徵求被告提供帳
    戶以為使用，被告並為求小利加以同意，顯然對於該帳戶作
    為不法使用，有所認識且並不違背其本意，是雖卷內事證並
    無積極證據證明被告知悉該詐欺犯罪集團將如何犯罪，而無
    法於本件認定被告有常業詐欺之犯罪認識，且並無實際參與
    犯罪集團掩飾重大犯罪所得之共同犯罪意思，但其既對帳戶
    出賣交付他人使用，可能遭犯罪集團用以掩飾重大犯罪所得
    有所預見，且不違背本意而為之，應有幫助洗錢之不確定故
    意甚明。是核被告所為，係犯洗錢防制法第9 條第1 項洗錢
    罪之幫助犯。被告先後3 次幫助洗錢之犯行，時間緊接，犯
    罪構成要件相同，顯係基於概括犯意而為，為連續犯，應依
    刑法第56條規定論以1 罪，並加重其刑。又被告係對正犯資
    以助力而未參予犯罪行為之實施，應依刑法第30條第2 項減
    輕其刑，再被告犯幫助洗錢罪，於本院審理時，業已自白犯
    罪，應依洗錢防制法第9 條第5 項後段之規定遞予減輕其刑
    ，並依法先加後減之。爰審酌被告僅係因一時缺錢花用，貪
    圖小利即提供帳戶供他人掩飾犯罪所得使用，非但增加被害
    人尋求救濟之困難，造成社會人心不安，亦助長詐騙集團財
    產犯罪之氣焰，使不法詐欺集團得以順利掩飾常業詐欺所得
    之財物，危害財產交易安全擾亂金融秩序甚鉅，惟其犯後業
    已坦承犯行，深具悔意，並其犯罪手段、生活狀況、犯罪所
    生之損害及參酌檢察官於實行公訴時求刑6 個月等一切情狀
    ，判處如主文所示之刑，並諭知易科罰金之折算標準，以示
    懲儆。
三、末按犯洗錢防制法之罪者，因犯罪所得財物或財產上利益，
    除應發還被害人或第三人者外，不問屬於犯人與否，沒收之
    。如全部或一部不能沒收時，追徵其價額或以其財產抵償之
    ；又所謂因犯罪所得財物，包括因犯罪取得之報酬在內。該
    法第12條第1 項、第4 條第2 款分別定有明文。是被告出售
    前述帳戶幫助洗錢所得之9000元報酬，應依前開規定予以沒
    收，如全部或一部不能沒收時，以其財產抵償之。
據上論斷，應依刑事訴訟法第273 條之1 第1 項、第299 條第1
項前段，洗錢防制法第9 條第1 項、第5 項後段、第12條第1 項
，刑法第11條、第30條第1 項前段、第2 項、第41條第1 項前段
、第56條，罰金罰鍰提高標準條例第2 條，判決如主文。
本案經檢察官王以文到庭執行職務。
中    華    民    國    95    年    5     月    30    日
                  刑事第一庭法  官  賴邦元
以上正本證明與原本無異。
如不服本判決，應於判決送達後10日內，向本院提出上訴狀。
                            書記官  楊雅淇
中    華    民    國    95    年    5     月    30    日
附表1：
┌──────────────┬────────┬──┐
│  金融機構及開戶日          │     帳號       │附註│
├──────────────┼────────┼──┤
│臺北國際商業銀行汐止樟樹分行│0000000000000 號│    │
│94年6月15日開戶             │                │    │
├──────────────┼────────┼──┤
│中華郵政汐止社后郵局        │0000000號       │    │
│94年6月22日開戶             │                │    │
├──────────────┼────────┼──┤
│玉山銀行敦南分行            │000000000號     │    │
│94年6月24日開戶             │                │    │
└──────────────┴────────┴──┘
附表2：
┌────┬────┬────────┬───────┐
│犯罪時間│ 被害人 │   詐騙方式     │  匯款帳戶    │
│        │        │                │              │
├────┼────┼────────┼───────┤
│94年6 月│ 丁○○ │常業詐騙集團在報│丁○○將3,600 │
│27日    │        │紙刊登「大樂透研│元轉帳至被告在│
│        │        │究院」之廣告，引│臺北國際商業銀│
│        │        │誘丁○○撥打電話│行汐止樟樹分行│
│        │        │後，告稱加入會員│帳戶中        │
│        │        │後可取得計算大樂│              │
│        │        │透開獎號碼之密碼│              │
│        │        │，丁○○不疑有他│              │
│        │        │按指示匯款3,600 │              │
│        │        │元後，常業詐騙集│              │
│        │        │團成員繼續向其謊│              │
│        │        │稱需再匯款2萬   │              │
│        │        │8,000元讓澳門工 │              │
│        │        │程師開啟主機才可│              │
│        │        │獲得密碼，丁○○│              │
│        │        │驚覺受騙而未繼續│              │
│        │        │匯款            │              │
│        │        │                │              │
├────┼────┼────────┼───────┤
│94年6 月│乙○○  │同上。          │乙○○以「陳明
│22日、23│        │                │信」名義匯款，│
│日、24日│        │                │於94年6月22日 │
│、27日、│        │                │至30日期間，分│
│28日、30│        │                │9次共匯款18萬 │
│日      │        │                │2,000元至被告 │
│        │        │                │在臺北國際商業│
│        │        │                │銀行帳戶中    │
├────┼────┼────────┼───────┤
│94年6月 │甲○    │常業詐騙集團成員│吳因心慌而按電│
│30日    │        │撥打電話向甲○謊│話指示前往匯款│
│        │        │稱其子在伊手中，│，將2萬7,000元│
│        │        │如不給錢，要對其│匯款至被告在汐│
│        │        │子不利          │止社后郵局帳戶│
│        │        │                │中            │
├────┼────┼────────┼───────┤
│94年7月3│戊○○  │戊○○在電腦網路│戊○○按詐騙集│
│日      │        │上購買VCD光碟， │團成員指示，使│
│        │        │經電話與賣家聯絡│用其母之郵局提│
│        │        │後，按指示匯款，│款卡將2萬9,978│
│        │        │常業詐騙集團成員│元轉帳至被告在│
│        │        │再向戊○○謊稱匯│玉山銀行敦南分│
│        │        │錯帳戶，並指示其│行帳戶        │
│        │        │與「何襄理」聯絡│              │
│        │        │，再由詐騙集團假│              │
│        │        │扮「何襄理」之成│              │
│        │        │員向戊○○謊稱需│              │
│        │        │將提款卡內金額全│              │
│        │        │數匯出後，以虛設│              │
│        │        │帳號方式，被害人│              │
│        │        │始可將匯錯的錢領│              │
│        │        │回              │              │
│        │        │                │              │
└────┴────┴────────┴───────┘
洗錢防制法第9條
犯第 2 條第 1 款之罪者，處 5 年以下有期徒刑，得併科新臺幣
三百萬元以下罰金。
犯第 2 條第 2 款之罪者，處 7 年以下有期徒刑，得併科新臺幣
五百萬元以下罰金。
以犯前二項之罪為常業者，處 3 年以上 10 年以下有期徒刑，得
併科新臺幣 1 百萬元以上 1 千萬元以下罰金。
法人之代表人、法人或自然人之代理人、受雇人或其他從業人員
，因執行業務犯前三項之罪者，除處罰行為人外，對該法人或自
然人並科以各該項所定之罰金。但法人之代表人或自然人對於犯
罪之發生，已盡力監督或為防止行為者，不在此限。
犯前四項之罪，於犯罪後六個月內自首者，免除其刑；逾六個月
者，減輕或免除其刑；在偵查或審判中自白者，減輕其刑。


司法院資訊處製作；財團法人民間司法改革基金會備份。
